臺灣高雄地方法院民事判決　　　　　　　94年度訴字第1485號
原　　　告　中國農民銀行股份有限公司
法定代理人　丁○○
訴訟代理人　戊○○
　　　　　　乙○○
被　　　告　丙○○
訴訟代理人　許再定律師
被　　　告　甲○
當事人間撤銷贈與等事件，本院於民國94年9 月15日言詞辯論終
結，判決如下：
    主      文
原告之訴駁回。
訴訟費用由原告負擔。
    事實及理由
一、原告起訴主張：緣訴外人欣溫馨企業股份有限公司（下稱欣
    溫馨公司）邀同被告丙○○擔任連帶保證人，於民國86年12
    月28日向原告借款新台幣（下同）28,000,000元，借期自91
    年12月30日止，詎借款人欣溫馨公司就上開借款僅繳納利息
    至90年6 月30日，自同年7 月起即未依約繳付利息，總計尚
    積欠原告本金25,316,666元及其利息、違約金未為清償，詎
    被告丙○○竟於借款人欣溫馨公司即將逾期拒償債務之際，
    意圖脫免執行，於90年5 月9 日，將坐落高雄市○○區○○
    段260 號土地上之建物即建號545 號、門牌號碼高雄市三民
    區○○○路335 巷47號建物（下稱系爭建物）贈與其媳即被
    告甲○，並於同年月22日辦理所有權移轉登記予被告甲○，
    致原告不能就該系爭建物追償，被告二人所為，顯已害及原
    告債權，原告依民法第244 條第1 項之規定，請求判決撤銷
    被告間就系爭建物所為贈與契約之債權行為及不動產移轉登
    記之物權行為，並依同條第4 項規定請求被告甲○將上開不
    動產所有權移轉登記予以塗銷。爰聲明請求：
    （一）被告丙○○、甲○間於90年5 月9 日就系爭建物之贈
    與行為，及於同年月22日，就系爭建物所為之所有權移轉登
    記之物權行為均應予撤銷；（二）被告甲○應將高雄市三民
    地政事務所於90年5 月22日就系爭建物以贈與為登記原因所
    為之所有權移轉登記予以塗銷。
二、被告則以：被告丙○○雖將系爭不動產以贈與為名，移轉至
    被告甲○名下，惟係有償之贈與，並非一般無償贈與，亦未
    有害及原告債權；況依民法245 條規定，前條撤銷權，自債
    權人知有撤銷原因時起，1 年不行使，或自行為時起經過10
    年而消滅，而原告於92年10月23日聲請系爭建物之登記謄本
    時，已經知悉被告二人之贈與行為，其遲至94年6 月30日始
    提起本件訴訟，已逾撤銷權行使之除斥期間等語置辯。答辯
    聲明：請求駁回原告之訴。
三、兩造不爭執事項：
（一）被告丙○○為訴外人欣溫馨公司擔任上開借款之連帶保證
      人，嗣借款人欣溫馨公司就上開借款，僅繳納利息至90年
      6 月30日，自同年7 月起即未依約繳付利息，欣溫馨公司
      尚欠原告本金5,316,666 元及其利息、違約金未為清償。
（二）被告丙○○於90年5 月9 日，將系爭建物贈與被告甲○，
      並於同年月22日，經高雄市三民地政事務所以贈與為原因
      ，辦理所有權移轉登記予被告甲○。
（三）原告於92年10月23日委由土地登記專業代理人申請系爭建
      物登記謄本。
四、按債務人所為之無償行為，有害及債權者，債務人得聲請法
    院撤銷之，固為民法第244 條第1 項所規定。惟前條撤銷權
    ，自債權人知有撤銷原因時起，1 年間不行使而消滅，亦為
    同法第245 條所明定。又該項法定期間為除斥期間，其期間
    經過時權利即告消滅（最高法院91年度台上字第2312號裁判
    意旨參照）。原告主張被告就系爭建物所為之上開贈與行為
    ，已損及原告債權，其得依民法第244 條第1 項之規定撤銷
    該贈與行為等語，縱令屬實，惟查，原告於92年10月23日，
    曾委託土地登記專業代理人申請系爭建物登記謄本，此為兩
    造所不爭執，並有建物登記謄本影本在卷可稽。而依上開建
    物登記謄本觀之，其上已詳載系爭建物業以贈與為原因，於
    90年5 月22日移轉登記予被告甲○所有，且原告亦自承：一
    般而言，代書於申請謄本後約一星期，就會將謄本交給原告
    等語，足見原告至遲於92年10月底前，即可取得系爭建物謄
    本，並已知悉被告間就系爭建物所為之贈與行為，原告主張
    ：伊係於93年7 月始知悉有上開贈與行為云云，自不足採。
    是本件原告撤銷權之除斥期間應於93年10月底已屆至，原告
    之撤銷訴權即已消滅，惟原告遲至94年7 月1 日始提起本件
    訴訟，顯已逾撤銷權行使之除斥期間，從而，原告本於民法
    第244 條第1 項、第4 項，請求判決撤銷被告丙○○、甲○
    間於90年5 月9 日就系爭建物所為之贈與行為，及於同年月
    22日，就系爭建物所為之所有權移轉登記之物權行為，暨被
    告甲○應將高雄市三民地政事務所於90年5 月22日就系爭建
    物以贈與為登記原因所為之所有權移轉登記予以塗銷，均無
    理由，應予駁回。
五、本案事證已臻明確，兩造其餘攻擊防禦方法，於本件判決結
    果不生影響，爰不一一論列，附此敘明。
六、結論：原告之訴為無理由，依民事訴訟法第78條，判決如主
    文。
中　　華　　民　　國　　94　　年　　9 　　月　　29　　日
                  民事第二庭 審判長  法  官  鄭翠蘭
                                     法  官  蘇雅慧
                                     法　官　邱泰錄
上為正本係照原本作成。
如不服本判決，應於送達後20日內，向本院提出上訴狀並表明上
訴理由，如於本判決宣示後送達前提起上訴者，應於判決送達後
10日內補提上訴理由書（須附繕本）。
中　　華　　民　　國　　94　　年　　9 　　月　　29　　日
                                     書記官  鄭翠蘭
